福建高等法院金門分院刑事判決
111年度上易字第4號
上  訴  人  福建金門地方檢察署檢察官(平股)
被      告  吳淑英



            魏木蘭



上列上訴人因被告妨害名譽案件，不服褔建金門地方法院111年
度易字第4號，中華民國111年6月28日第一審判決（起訴案號：
福建金門地方檢察署110年度偵字第661號），提起上訴，本院判
決如下：
    主  文
上訴駁回。
甲○○緩刑參年，並應依附表第壹點所示方式履行賠償乙○○新臺幣
捌萬元之義務。
丙○○緩刑貳年，並應依附表第貳點所示方式履行賠償乙○○新臺幣
伍萬元之義務。
    事實及理由
一、審理範圍：
　　按上訴得明示僅就判決之刑、沒收或保安處分一部為之，刑
    事訴訟法第348條第3項定有明文。檢察官上訴書以原審量刑
    不符比例原則為理由提起上訴（見本院卷第9頁），未就原
    判決所認定之犯罪事實等有所爭執。嗣於本院審理時，就上
    訴範圍明示僅就原判決之刑部分提起上訴（見本院卷第63頁
    ）。是依刑事訴訟法第348條第3項規定，本院審理範圍僅限
    於原判決所處之刑部分，不及於原判決所認定之犯罪事實、
    證據及理由、論罪等其他部分，故此部分之認定，均引用第
    一審判決書所載（如附件）。
二、檢察官依告訴人請求提起上訴意旨略以：
　　被告2人犯後態度不佳，且於原審審理時所陳家庭經濟狀況
    與實際情形不符，原審量處被告等拘役之刑度，顯不符比例
    原則等語。
三、駁回上訴之理由：
　㈠按量刑係法院就繫屬個案犯罪之整體評價，為事實審法院得
    依職權自由裁量之事項。量刑判斷當否之準據，應就判決之
    整體觀察為綜合考量，苟已斟酌刑法第57條各款所列情狀，
    而未逾越法定刑度，如無偏執一端，致明顯失出失入情形，
    上級審法院即不得單就量刑部分遽指為不當或違法。原審以
    被告甲○○、丙○○之行為人責任為基礎，說明審酌2人遇事不
    思理性應對，因買賣土地糾紛，對告訴人乙○○心生怨恨之動
    機，率於公共場合以不雅字眼大聲辱罵告訴人，及甲○○另以
    通訊軟體傳送不實文字訊息方式對告訴人為妨害名譽行為，
    使多數人得以見聞上開內容之手段。兼衡甲○○離婚、獨居、
    現無工作、三餐不繼、有2名居住於大陸地區之成年女兒，
    罹患憂鬱症之生活狀況；丙○○離婚、獨居且無工作，需仰賴
    於大陸地區之成年子女每月給予近新臺幣（下同）1萬元扶
    養金，罹患躁鬱症，領有輕度身心障礙手冊之生活狀況，被
    告2人無受刑事判決紀錄之品行，分別為高中畢業、大專畢
    業之智識程度。並考量被告2人與告訴人為居間買賣不動產
    關係，於公眾場合辱罵告訴人，及甲○○係傳送不實文字訊息
    予特定多數人貶損告訴人名譽之違反義務程度。所為詆毀告
    訴人之人格評價與社會地位之犯後所生損害，暨甲○○雖於原
    審準備程序及審理時均坦承犯行，丙○○至原審審理時始坦承
    犯行，然均未與告訴人達成和解或調解之犯後態度等一切情
    狀，判處甲○○拘役20日、30日，應執行拘役40日；判處丙○○
    拘役25日，並就宣告刑及執行刑均諭知易科罰金之標準，所
    處刑度核與罪刑相當原則及比例原則無悖。
　㈡又被告甲○○於原審準備程序及審理時、被告丙○○於原審審理
    時均坦承犯行，雖於原審未能與告訴人達成民事和解賠償損
    害，然未能達成和解之原因多端，且告訴人於原審已對被告
    2人提起刑事附帶民事訴訟，就其所受損害請求賠償，自難
    僅以被告2人未與告訴人達成和解，即認犯後態度不佳。另
    甲○○108、109年度各項稅前所得僅6萬9,912元、2萬6,254元
    ，及名下坐落金門縣○○鎮○○段000地號土地1宗；丙○○108、1
    09年度各項稅前所得則各為13萬1,334元、4,658元，及名下
    之門牌號碼金門縣○○鎮○○路○段00巷0弄00號住所與坐落之金
    城鎮○○段OOO地號土地，有稅務電子閘門財產所得調件明細
    表在卷可稽（見福建金門地方法院111年度附民字第2號禁閱
    卷）。足見被告2人確實收入低微，經濟狀況均屬不佳，難
    認其等於原審所陳家庭經濟狀況有與實際情形不符之情。是
    原審並無偏執一端，致明顯失出失入之權利濫用情形，更無
    基於錯誤事實而為量刑。檢察官上訴指摘原審量刑過輕，要
    無理由，應予駁回。
四、緩刑諭知：
    查被告甲○○、丙○○均未曾因故意犯罪受有期徒刑以上刑之宣
    告，有臺灣高等法院被告2人前案紀錄表附卷可參（見本院
    卷第93、97頁），念及其等並無不良素行，且本件係因甲○○
    之友人黃金順經告訴人乙○○仲介購買上開○○段OOO地號土地
    ，雙方對於交易條件是否包括同段OOO地號土地等認知歧異
    ，甲○○前往告訴人任職之公司爭論所引起，丙○○則係在場聲
    援甲○○。而甲○○另有以通訊軟體LINE傳送誹謗告訴人之文字
    訊息之行為，所為均有失允當，但情節尚非至劣。又被告2
    人已於本院準備程序與告訴人達成合意，同意各賠償8萬元
    、5萬元，並依附表所示方式履行，告訴人及告訴代理人均
    表示同意給予被告2人緩刑，有準備程序筆錄、調解程序筆
    錄存卷可據（見本院卷第69、75至76頁）。告訴人於本院審
    理時到庭陳明丙○○已依約給付第1期分期款項，同意給予緩
    刑。而甲○○部分，則表示其僅給付4,970元，短少30元等情
    。此據甲○○說明其誤解分期款項包含匯費30元在內所致，承
    諾補足差額及日後不會再有言詞指摘或攻擊告訴人之行為，
    告訴人復行表示同意不再追究及宥恕之意，有審判程序筆錄
    在卷可參（見本院卷第116至118頁）。本院綜據上開各情，
    斟酌被告甲○○、丙○○係一時失慮致犯本罪，犯後業已與告訴
    人達成合意並依約履行中，經此科刑教訓，應足以使其知所
    警惕而無再犯之虞，所宣告之刑，以暫不執行為適當，各爰
    予宣告緩刑3年、2年，以啟自新。為維護告訴人之權益，併
    依刑法第74條第2項第3款之規定，為有負擔之緩刑，命被告
    2人應各依附表第壹、貳點所示方式支付告訴人各8萬元、5
    萬元。倘被告2人於本案緩刑期間，違反上開所定負擔情節
    重大，足認原宣告之緩刑難收其預期效果，而有執行刑罰之
    必要，依刑法第75條之1第1項第4款規定，得撤銷其緩刑之
    宣告，併此敘明。
據上論斷，應依刑事訴訟法第368條、第373條，刑法第74條第1
項第2款，判決如主文。
中　　華　　民　　國　　111 　年　　10 　　月　　3　　日
                  刑事庭審判長法　官　李文賢
                              法　官　陳瑞水
                              法　官　許志龍
以上正本證明與原本無異。
本件不得上訴。                
                              書記官  方柏濤　　　　　　
中　　華　　民　　國　　111 　年　　10 　　月　　3　　日
附表   壹、被告甲○○部分：   一、賠償金額：新臺幣（下同）捌萬元。   二、履行時間及方式：   　㈠共分16期給付，每期伍仟元，自民國111年9月起，按月於每月5日前，匯入告訴人乙○○指定之帳戶（帳號詳如調解程序筆錄）。   　㈡上開各期款項，如有一期不按時履行，視為全部到期。   貳、被告丙○○部分：   一、賠償金額：新臺幣（下同）伍萬元。   二、履行時間及方式：   　㈠共分10期給付，每期伍仟元，自民國111年9月起，按月於每月5日前，匯入告訴人乙○○指定之帳戶（帳號詳如調解程序筆錄）。   　㈡上開各期款項，如有一期不按時履行，視為全部到期。   
附錄：原審判決書
福建金門地方法院刑事判決
                                       111年度易字第4號
公  訴  人  福建金門地方檢察署檢察官
被　　　告　甲○○　  女　(民國00年00月00日生)
　　　　　　　　　　  身分證統一編號：Z000000000號
　　　　　　　　　　  住金門縣○○鎮○○○0號
　　　　　　　　　　  居金門縣○○鎮○○○000號
　　　　　　丙○○　  女　(民國00年0月0日生)
　　　　　　　　　　  身分證統一編號：Z000000000號
　　　　　　　　　　  住金門縣○○鎮○○路○段00巷0弄00 
　　　　　　　　　　    號
上列被告因妨害名譽案件，經檢察官提起公訴（110年度偵字第6
61號），被告於本院準備程序中就被訴事實為有罪之陳述，經告
知被告簡式審判程序之旨，並聽取檢察官、被告之意見後，經本
院改依簡式審判程序審理，並判決如下：
主文
甲○○共同公然侮辱人，處拘役貳拾日，如易科罰金，以新臺幣壹
仟元折算壹日。又散布文字，指摘足以毀損他人名譽之事，處拘
役參拾日，如易科罰金，以新臺幣壹仟元折算壹日。應執行拘役
肆拾日，如易科罰金，以新臺幣壹仟元折算壹日。
丙○○共同公然侮辱人，處拘役貳拾伍日，如易科罰金，以新臺幣
壹仟元折算壹日。
事實及理由
一、本件犯罪事實及證據，除更正起訴書犯罪事實欄一之㈠第1行
    「基於公然侮辱之犯意」，更正為「共同基於公然侮辱之犯
    意」；第3行「幹你娘」為「操你媽的B」，並增加「你還發
    潑」、第4行「口蜜腹劍」移至第5行「人面獸心」，犯罪事
    實欄一之㈡第1至2行「基於加重誹謗之犯意，接續於110年2
    月某日」，更正為「另基於加重誹謗之犯意，於110年2月某
    日」後，並補充被告於本院準備程序及審理中之自白、本院
    勘驗筆錄、教育部《重編國語辭典修訂本》關於字詞「潑」、
    「肏」「屄」之注音、漢語拼音、釋義，及簡報：出口成髒
    ？-語言中的性別意涵(指導：國立中央警察大學林麗珊教授
    ，撰稿：桃園縣立南崁國中羅珮勻老師)，作為證據外（見
    本院卷第83、117-123、134、138-139頁），其餘均引用如
    附件檢察官起訴書之記載。
二、論罪科刑：
  ㈠核被告就起訴書犯罪事實欄一之㈠所為，均係犯刑法第309條
    第1項之公然侮辱罪；核被告甲○○就起訴書犯罪事實欄一之㈡
    所為，係犯刑法第310條第2項之散布文字誹謗罪。
  ㈡被告甲○○於犯罪事實欄一之㈠時、地接續對告訴人乙○○辱罵「
    人面獸心」、「口蜜腹劍」，被告丙○○於犯罪事實欄一之㈠
    時、地接續對告訴人辱罵「操你媽的B」、「不要臉(的女人
    /東西)」、「你來發潑」、「不知羞恥」等語，均係基於單
    一公然侮辱之犯意，且於密切接近之時間、地點為之，侵害
    同一法益，各行為之獨立性極為薄弱，依一般社會觀念難以
    強行分離應視為數個舉動之接續施行，合為包括之一行為予
    以評價，均為接續犯，應論以一罪。
  ㈢經查，被告丙○○先大聲對告訴人辱罵「操你媽的B」等語，接
    續又罵以「不要臉(的女人/東西)」、「你來發潑」等語，
    均為被告甲○○所明知，然被告甲○○竟對告訴人罵以「口蜜腹
    劍」、「人面獸心」等語，有本院勘驗筆錄可佐（見本院卷
    第75-79頁），足認被告2人間，就犯罪事實欄一之㈠所載公
    然侮辱犯行，有犯意聯絡及行為分擔，應論以共同正犯。
  ㈣被告甲○○所犯上開2罪，犯意各別，行為互殊，應予分論併罰
    。
  ㈤爰以行為人責任為基礎，審酌被告2人遇事不思理性應對，因
    買賣土地糾紛，對告訴人心生怨恨之動機，率於公共場合以
    不雅字眼大聲辱罵告訴人，及被告甲○○另以通訊軟體傳送不
    實文字訊息方式對告訴人為妨害名譽行為，使多數人得以見
    聞上開內容之手段。兼衡被告甲○○離婚、現無工作、三餐不
    繼、有2名已成年居住於大陸地區之女兒，1人在台獨居，罹
    患憂鬱症之生活狀況；被告丙○○離婚，現一人在台獨居且無
    工作，需仰賴於大陸地區之成年子女每月給予近1萬元扶養
    金，罹患躁鬱症，領有輕度身心障礙手冊之生活狀況，被告
    2人無受刑事判決紀錄之品行，有臺灣高等法院被告前案紀
    錄表，分別為高中畢業、大專畢業之智識程度（見本院卷第
    13-15、139頁）。並考量被告與告訴人為居間買賣不動產關
    係，被告2人於公眾場合辱罵告訴人，及被告甲○○係傳送不
    實文字訊息予特定多數人貶損告訴人名譽之違反義務程度。
    被告所為詆毀告訴人之人格評價與社會地位之犯後所生損害
    ，暨被告甲○○雖於本院準備程序及審理時均坦承犯行，被告
    丙○○至本院審理時始坦承犯行，然被告2人均迄未與告訴人
    達成和解或調解之犯後態度等一切情狀，分別量處如主文所
    示之刑，並均諭知易科罰金之折算標準。末衡酌被告甲○○所
    犯屬同質性之妨害名譽犯行，侵害對象、犯罪期間、次數、
    緣由等節，定其應執行之刑如主文所示，及諭知易科罰金之
    折算標準。
  ㈥緩刑：
    又被告雖均請求給予被告緩刑之宣告，惟由被告甲○○所提其
    與被告間通訊軟體LINE對話紀錄（見本院卷第104-106頁）
    ，及如附表所示本院勘驗筆錄。足見被告2人與告訴人因土
    地買賣糾紛生怨已延續一段時日，為藉由科刑處分，使被告
    知所警惕，避免再犯，暨由被告於本院審判過程中對於其為
    本件犯行所持之理由及辯解、面對本案之態度，難認其已經
    藉由本案偵審程序而理解自己所為與法律之規範，對於如何
    在不侵害他人權益之方式下保護自己利益，顯然尚未知悉其
    中之分際，是本院認本件所處之刑，並無以暫不執行為適當
    之情形，爰不宣告緩刑。
三、應依刑事訴訟法第273條之1第1項、第310條之2，刑法第28
    條、第309條第1項、第310條第2項、第41條第1項前段、第5
    5條第6款，刑法施行法第1條之1第1項，判決如主文。
四、如不服本判決應於收受判決後20日內向本院提出上訴書狀，
    並應敘述具體理由；其未敘述上訴理由者，應於上訴期間屆
    滿後20日內向本院補提理由書（均須按他造當事人之人數附
    繕本）「切勿逕送上級法院」。
本案經檢察官張漢森提起公訴，檢察官李淑珺、李堯樺到庭執行
職務。
中　　華　　民　　國　　111 　年　　6 　　月　　28　　日
                  刑事第二庭  法　官　黃佩穎
以上正本證明與原本無異。
如不服本判決應於收受送達後20日內向本院提出上訴書狀，並應
敘述具體理由；其未敘述上訴理由者，應於上訴期間屆滿後20日
內向本院補提理由書（均須按他造當事人之人數附繕本）「切勿
逕送上級法院」。
告訴人或被害人如不服判決，應備理由具狀向檢察官請求上訴，
上訴期間之計算，以檢察官收受判決正本之日起算。
                              書記官  李偉民　　　　　　
中　　華　　民　　國　　111 　年　　6 　　月　　28　　日
所犯法條：
中華民國刑法第309條
公然侮辱人者，處拘役或9,000元以下罰金。
以強暴犯前項之罪者，處1年以下有期徒刑、拘役或15,000元以
下罰金。
中華民國刑法第310條
意圖散布於眾，而指摘或傳述足以毀損他人名譽之事者，為誹謗
罪，處1年以下有期徒刑、拘役或15,000元以下罰金。
散布文字、圖畫犯前項之罪者，處2年以下有期徒刑、拘役或30,
000元以下罰金。
對於所誹謗之事，能證明其為真實者，不罰。但涉於私德而與公
共利益無關者，不在此限。
附表：
壹、勘驗日期：111年6月7日準備程序期日。 貳、勘驗標的：告訴人乙○○提供之錄音、錄影光碟。 參、勘驗方法：當庭播放供檢察官、被告確認。 肆、勘驗說明：以下稱謂，女1、女2為告訴人之同事、男係與被告甲○○一同前往告訴人辦公室之人。 伍、勘驗結果如下。 陸、證據出處：見本院卷第75-78頁   音軌時間 對話人 內容 01：15 ～ 02：06 被告丙○○ 我在這邊買房子也是想訛詐我，是我砍價、我殺價，殺到價了，便宜了，厚，左罵老子一直不知好歹，右罵老子不知好歹，媽的，你房子給我交屋嘛，騙我三次，還說鑰匙給帶去臺北了，你房子賣了兩年多，人家房東會把鑰匙帶去臺北嘛，當面撒謊，不要臉的東西，他媽的，老子看不下去，你這樣欺負我們自己大陸姐妹。  被告甲○○ 我大陸姐妹，我也從來沒有看過這種人。我第…  被告丙○○ 你太過分了，我一開始給你面子，好好的 講。  被告甲○○ 太老實了。  被告丙○○ 事情解決就算了。  被告甲○○ 欺負…  被告丙○○ 我跟你講啦。  被告甲○○ 欺人太甚。  被告丙○○ 你這樣是不會…  被告甲○○ 錢一過戶就馬上翻臉耶。  被告丙○○ 這樣是不會放過你的，我跟你講…  被告甲○○ 錢一過了就馬上翻臉  男 事情好好處理好就好。   02：07 被告丙○○ 我是好心好意，我說能處理就處理掉，要大過年了，不要弄得大家都很尷尬，你還發潑，他媽的個b，老子還沒發潑，你還發潑，這不要臉的女人，看他老實是吧？他好欺負啊？我告訴你，他不好欺負，不要臉的女人，一個這樣的，你還在金門混嗎？用這種不要臉的手段來詐騙人家，欺詐人家。  被告甲○○ 想一手遮天，瞞天過海，吃相太難看。  被告丙○○ 偷吃也要抹乾嘴巴嘛。  男 好了，你們老闆呢？老闆不在？  被告甲○○ 對啊，我炒地，炒地沒，沒…  被告丙○○ 叫老闆來，不要放過這種女人，害人不淺，要害很多人以後，這公司請這種女人幹嘛？不要臉的在這裡使手段，騙詐。  女2 他走路來。  被告丙○○ 以前我買這房子也給她氣得要死耶，耶，左騙我一次，下午又騙我，騙得我第三次，我火大。 
附件：
福建金門地方檢察署檢察官起訴書
                                      110年度偵字第661號
    告  訴  人  乙○○  住金門縣○○鄉○○00○0號3樓
　　被　　　告　甲○○　女　52歲（民國00年00月00日生）
　　　　　　　　　　　　住金門縣○○鎮○○○0號
                        居金門縣○○鎮○○○000號
　　　　　　　　　　　　國民身分證統一編號：Z000000000號
　　　　　　　　丙○○　女　58歲（民國00年0月0日生）
　　　　　　　　　　　  住金門縣○○鎮○○路0段00巷0弄00
                          號
　　　　　　　　　　　　國民身分證統一編號：Z000000000號
上列被告等因妨害名譽案件，已經偵查終結，認應該提起公訴，
茲將犯罪事實及證據並所犯法條分敘如下：
　　　　犯罪事實
一、甲○○、丙○○與21世紀不動產金門金城加盟店宏耀不動產企業
    有限公司（下稱宏耀公司，址設金門縣○○鎮○○路00號）店長
    乙○○，雙方因土地買賣發生糾紛，竟分別為下列犯行：
　㈠甲○○、丙○○基於公然侮辱之犯意，於民國110年2月18日下午3
    時許，在不特定人均能共見共聞之宏耀公司內，丙○○先大聲
    公然以足以貶損人格及社會評價之「幹你娘」、「不知羞恥
    」、「不要臉(的女人/東西)」、「口蜜腹劍」等語辱罵乙○○；甲○○則以「人面獸心」等語辱罵乙○○，致生損害於乙○○
    之名譽。
　㈡甲○○意圖散布於眾，基於加重誹謗之犯意，接續於110年2月
    某日，將內容含有：「紙包不住火!無法無天!黑心無良奸商
    !只顧自肥自利!不顧苦主的死活!」、「○店長(指告訴人)她
    是假借你的公司名稱炒地、胡作非法。目中無人。見利妄為
    。口蜜腹劍...反正說多毒就有多壞!請這種眼裡只有錢的惡
    人當店長!我真不敢想像你能脫得了干係...」等文字之LINE
    訊息，發送予許燕輝、羅芳珍、林佳和等乙○○之同事，致生
    損害於乙○○之名譽。
二、案經乙○○告訴暨金門縣警察局金城分局報告偵辦。
　　　    　證據並所犯法條
一、證據清單與待證事實：
編號 證據名稱 待證事實 1 被告甲○○於警詢時及偵查中之供述。(警卷第1-3頁；偵卷第27-30頁) ㈠坦承確有於上開時、地進入宏耀公司找告訴人就買賣土地之事理論之事實。 ㈡坦承確有傳送上開LINE文字訊息予告訴人同事之事實。 2 被告丙○○於警詢時及偵查中之供述。(警卷第5-7頁；偵卷第27-30頁) 坦承確有於上開時、地進入宏耀公司對告訴人口出穢言之事實。 3 告訴人乙○○於警詢時及偵查中之指訴。(警卷第9-11頁；偵卷第27-30頁) 證明被告2人確有前揭妨害名譽犯行之事實。 4 證人羅方珍、邱君儀、楊雅惠於警詢時之證述。 (警卷第13-18頁) 證明被告2人確有前揭妨害名譽犯行之事實。 5 現場錄音光碟1片、警方製作之錄音譯文。 (警卷第19-20頁) 證明被告2人確有前揭公然侮辱犯行之事實。 
二、核被告甲○○所為，係犯刑法第309條第1項之公然侮辱及同法
    第310條第2項之加重誹謗等罪嫌；被告丙○○所為，係犯刑法
    第309條第1項之公然侮辱罪嫌。又被告甲○○所犯上開2罪，
    犯意各別，行為互殊，請予分論併罰。
三、至告訴暨報告意旨以被告丙○○於上開時、地，大聲咆哮：「
    有命賺錢、沒命花」、「讓妳在金門待不下去」、「天天來
    公司，反正我們閒的無事做」等語，認被告丙○○所為另涉犯
    刑法第305條之恐嚇危害他人安全罪嫌。惟按刑法恐嚇危害
    安全罪，須以經驗法則上行為人可以直接或間接掌控之惡害
    通知為構成要件，若屬詛咒之詞，並非人力所能實現，核與
    刑法以加害生命、身體、自由、名譽、財產之事恐嚇他人之
    構成要件不符，自無構成該罪名之餘地甚明。觀諸被告丙○○
    前揭言詞內容，並非明確、具體指出其要如何加害告訴人之
    生命、自由、財產等情事，而被告丙○○既未對告訴人有何具
    體惡害通知行為，自難以刑法恐嚇危害安全罪責相繩。惟此
    部分如構成犯罪，核與前揭起訴部分屬一行為觸犯數罪名之
    想像競合關係，為同一案件，應為起訴效力所及，爰不另為
    不起訴處分，附此敘明。
四、依刑事訴訟法第251條第1項提起公訴。
　此　致
福建金門地方法院
中　　華　　民　　國　 110　　年　　10 　月　　28　　日
　　　　　　　　　　　　　　　檢察官　張漢森　
本件正本證明與原本無異　　　　　　　　　　　　　　　　　
中　　華　　民　　國   110   年　　11　　月　　2 　　日
　　　　　　　　　　　　　　　書記官　黃筱媛　　　　　　
所犯法條：　　
中華民國刑法第309條（公然侮辱罪）
公然侮辱人者，處拘役或9,000元以下罰金。
以強暴犯前項之罪者，處1年以下有期徒刑、拘役或1萬5,000元
以下罰金。
中華民國刑法第310條（誹謗罪）
意圖散布於眾，而指摘或傳述足以毀損他人名譽之事者，為誹謗
罪，處1年以下有期徒刑、拘役或1萬5,000以下罰金。
散布文字、圖畫犯前項之罪者，處2年以下有期徒刑、拘役或3萬
元以下罰金。
對於所誹謗之事，能證明其為真實者，不罰。但涉於私德而與公
共利益無關者，不在此限。